臺灣高雄地方法院刑事判決　　　　　 100年度審訴字第2238號
公　訴　人　臺灣高雄地方法院檢察署檢察官
被　　　告　林信昌
上列被告因違反毒品危害防制條例案件，經檢察官提起公訴（10
0 年度毒偵字第3837號），嗣於本院準備程序中，被告就被訴事
實為有罪之陳述，經本院告知簡式審判程序之旨，並聽取被告與
公訴人之意見後，本院合議庭裁定由受命法官獨任進行簡式審判
程序，判決如下：
    主  文
林信昌施用第二級毒品，累犯，處有期徒刑伍月；又施用第一級
毒品，累犯，處有期徒刑壹年壹月；又持有第一級毒品，累犯，
處有期徒刑肆月。扣案之第一級毒品海洛因壹包（含包裝袋壹只
，驗前淨重零點肆壹伍公克，驗餘淨重零點肆零陸公克），沒收
銷燬之。應執行有期徒刑壹年玖月。扣案之第一級毒品海洛因壹
包（含包裝袋壹只，驗前淨重零點肆壹伍公克，驗餘淨重零點肆
零陸公克），沒收銷燬之。
    事  實
一、林信昌前於民國91年間因施用毒品案件，經本院以91年度毒
    聲字第7337號裁定送觀察、勒戒後，認無繼續施用毒品之傾
    向，於91年12月26日執行完畢出所，並經臺灣高雄地方法院
    檢察署檢察官以91年度毒偵字第6426號為不起訴處分確定。
    又於前揭觀察、勒戒執行完畢釋放後5 年內之92年間，因施
    用毒品案件，經臺灣彰化地方法院（下稱彰化地院）裁定送
    觀察、勒戒及強制戒治，並以92年度訴字第1361號判處有期
    徒刑8 月、5 月，應執行有期徒刑11月確定，另因竊盜、施
    用毒品等案件，先後經本院以97年度易字第904 號、97年度
    審訴字第3781、4359號分別判處有期徒刑10月、8 月、8 月
    確定，上開三罪並經本院以97年度審聲字第4332號裁定應執
    行有期徒刑2 年確定，於99年3 月26日縮短刑期假釋出監並
    付保護管束，於99年5 月15日保護管束期滿，假釋未經撤銷
    執行完畢。
二、林信昌猶不知悔改，復基於施用第一級、第二級毒品及持有
    第一級毒品之犯意，分別為下列行為：
  (一)基於施用第二級毒品之犯意，於100 年3 月22日下午4 時許
    ，在其位於高雄市○鎮區○○街5 巷26之4 號住處內，以將
    第二級毒品甲基安非他命置於玻璃球內燒烤之方式，施用甲
    基安非他命1 次。
  (二)基於施用第一級毒品之犯意，於100 年3 月23日下午3 、4
    時許，在其上開住處內，以將第一級毒品海洛因摻水置於針
    筒內注射之方式，施用海洛因1 次。
  (三)另基於持有第一級毒品之犯意，於同日晚上7 時50分許，在
    高雄市前鎮區鎮○○街與鎮○街街口，以新臺幣（下同）4,
    000 元之代價，向真實姓名、年籍不詳、綽號「阿龍」之成
    年男子，購入第一級毒品海洛因1 包（驗前淨重0.415 公克
    ，驗餘淨重0.406 公克），而非法持有之。嗣於同日晚上8
    時10分許，在高雄市○鎮區○○街5 巷26號前，因形跡可疑
    為警盤查，林信昌見狀旋即將上開甫購買未及施用之海洛因
    丟棄在地，而為警當場查扣，並經其同意採尿送驗後，結果
    呈嗎啡、可待因、甲基安非他命陽性反應，始悉上情。
三、案經高雄市政府警察局苓雅分局移送臺灣高雄地方法院檢察
    署檢察官偵查起訴。
    理  由
一、本件被告林信昌所犯均係死刑、無期徒刑、最輕本刑為3年
    以上有期徒刑以外之罪，其於準備程序中就被訴事實為有罪
    之陳述，經本院告知簡式審判程序之旨，並聽取公訴人及被
    告意見後，本院合議庭裁定由受命法官獨任進行簡式審判程
    序，合先敘明。
二、上揭犯罪事實業據被告坦承不諱，且被告為警查獲後，經採
    集其尿液送驗結果，呈現嗎啡、可待因、甲基安非他命陽性
    反應，有高雄市政府警察局苓雅分局煙毒麻藥案件嫌疑人尿
    液採證代碼對照表、高雄市立凱旋醫院（下稱凱旋醫院）10
    0 年5 月26日編號A00000000 號濫用藥物尿液檢驗報告各1
    份在卷可稽（見警卷第17頁、偵卷第10頁）；而被告為警查
    扣之白色粉末1 包，經送往凱旋醫院鑑驗結果，確實含有第
    一級毒品海洛因之成分，驗前淨重0.415 公克，驗餘淨重0.
    406 公克，有該醫院100 年6 月1 日高市凱醫驗字第15773
    號濫用藥物成品檢驗鑑定書1 份附卷可憑（見偵卷第7 頁）
    ，綜上所述，足見被告之任意性自白與事實相符，得為認定
    被告犯罪之依據。是以，被告上開施用第一、二級毒品及持
    有第一級毒品之犯行，均堪以認定。
三、按海洛因及甲基安非他命分別係毒品危害防制條例第2 條第
    2 項第1 款、第2 款所稱之第一、二級毒品，依法不得持有
    、施用。次按毒品危害防制條例於92年7 月9 日修正公布，
    自93年1 月9 日施行，其中第20條、第23條將施用毒品之刑
    事處遇程序，區分為「初犯」及「5 年內再犯」、「5 年後
    再犯」。依其立法理由之說明：「初犯」，經觀察、勒戒或
    強制戒治後，應為不起訴處分或不付審理之裁定；經觀察、
    勒戒或強制戒治執行完畢釋放後，「5 年內再犯」者，因其
    再犯率甚高，原實施之觀察、勒戒及強制戒治既已無法收其
    實效，爰依法追訴或裁定交付審理。至於經觀察、勒戒或強
    制戒治執行完畢釋放後，「5 年後再犯」者，前所實施之觀
    察、勒戒或強制戒治已足以遮斷其施用毒品之毒癮，為期自
    新及協助其斷除毒癮，仍適用「初犯」規定，先經觀察、勒
    戒或強制戒治之程序。從而依修正後之規定，僅限於「初犯
    」及「5 年後再犯」二種情形，始應先經觀察、勒戒或強制
    戒治程序。倘被告於5 年內已再犯，經依法追訴處罰，縱其
    第3 次（或第3 次以上）再度施用毒品之時間，在初犯經觀
    察、勒戒或強制戒治執行完畢釋放5 年以後，已不合於「5
    年後再犯」之規定，且因已於「5 年內再犯」，顯見其再犯
    率甚高，原實施觀察、勒戒或強制戒治，已無法收其實效，
    即應依該條例第10條處罰（最高法院95年度第7 次刑事庭會
    議決議參照）。查本件被告有如事實欄所載，受觀察、勒戒
    執行完畢釋放後5 年內，又於92年間因施用毒品案件，經彰
    化地院以92年度訴字第1361號判處有期徒刑8 月、5 月確定
    之事實，有臺灣高等法院被告前案紀錄表1 份在卷可憑，足
    認其再犯率甚高，原實施觀察、勒戒程序，顯無法遮斷其毒
    癮而收其實效，是被告雖係於上開觀察、勒戒執行完畢釋放
    5 年後再犯本件施用第一、二級毒品罪，即非屬該條例第20
    條第3 項所稱「5 年後再犯」之情形，揆諸前揭最高法院決
    議意旨，自應依該條例第10條之規定予以追訴處罰。從而，
    本件事證明確，被告涉犯毒品危害防制條例第10條第1 項、
    第2 項之罪，應堪認定。
四、核被告所為，係犯毒品危害防制條例第10條第1 項、第2 項
    之施用第一級、第二級毒品罪，及同條例第11條第1 項之持
    有第一級毒品罪。被告所犯施用毒品罪部分，其為施用而持
    有海洛因及第二級毒品甲基安非他命之低度行為，應為其施
    用之高度行為所吸收，均不另論罪。被告所犯上開三罪，犯
    意各別，行為互殊，應予分論併罰。又被告有如事實欄所載
    ，受有期徒刑執行完畢之事實，有上開臺灣高等法院被告前
    案紀錄表在卷可參，其受徒刑之執行完畢，5 年內故意再犯
    此三件有期徒刑以上之罪，均為累犯，應各依刑法第47條第
    1 項規定，加重其刑。爰審酌被告前有多次竊盜及吸食毒品
    前科，且甫因施用毒品案件，經本院以100 年度審訴字第95
    6 、1460、1739號分別判處有期徒刑11月、1 年、1 年、4
    月確定，素行不佳，有上開臺灣高等法院被告前案紀錄表可
    參，其歷經觀察、勒戒、強制戒治及刑之執行後，仍未能徹
    底戒絕毒品，再犯本件施用第一、二級毒品及持有第一級毒
    品罪，顯見其意志不堅，毫無戒毒悔改之意，且其施用毒品
    造成家庭負擔，對於國家、社會治安有潛在之危險及影響，
    行為實有不該，惟念及被告於本院審理時終能坦承犯行，並
    考量其犯罪動機、目的、所生危害，及自稱國小畢業、入監
    執行前在漁港殺魚維生、月薪18,000元、尚有一名幼子需撫
    養等一切情狀（見本院卷第35頁），分別量處如主文所示之
    刑，並定其應執行之刑，以示懲儆。另扣案之海洛因1 包（
    含沾有微量海洛因而無法析離之包裝袋1 只，驗前淨重0.41
    5 公克，驗餘淨重0.406 公克），經鑑定後確含有海洛因之
    成分，已如上述，係毒品危害防制條例第2 條第2 項第1 款
    所列之第一級毒品，不問屬於犯人與否，均應依毒品危害防
    制條例第18條第1 項前段之規定，宣告沒收銷燬之；至鑑驗
    所耗損之毒品，既已滅失，自無庸宣告沒收銷燬，附此敘明
    。
據上論斷，應依刑事訴訟法第299 條第1 項前段、第273 條之1
第1 項，毒品危害防制條例第10條第1 項、第2 項、第11條第1
項、第18條第1 項前段，刑法第11條、第47條第1 項、第51條第
5 款，判決如主文。
本案經檢察官王兆琳到庭執行職務。
中    華    民    國    100   年    9     月    6     日
                      刑事第十庭      法  官  周佳佩
以上正本證明與原本無異。
如不服本判決應於收受判決後10日內向本院提出上訴書狀，並應
敘述具體理由。其未敘述上訴理由者，應於上訴期間屆滿後20日
內向本院補提理由書（均須按他造當事人之人數附繕本) 「切勿
逕送上級法院」。
中    華    民    國    100   年    9     月    6     日
                                      書記官  李承悌
附錄本案論罪科刑法條：
毒品危害防制條例第10條
施用第一級毒品者，處6月以上5年以下有期徒刑。
施用第二級毒品者，處3 年以下有期徒刑。
毒品危害防制條例第11條第1 項
持有第一級毒品者，處3 年以下有期徒刑、拘役或新臺幣5 萬元
以下罰金。